【裁判字號】    97,上訴,1242
【裁判日期】    971119
【裁判案由】    毒品危害防制條例
【裁判全文】
臺灣高等法院臺南分院刑事判決      97年度上訴字第1242號
上  訴  人  臺灣臺南地方法院檢察署檢察官
被      告  甲○○
                    現另案於臺灣臺南監獄臺南分監執行中
上列上訴人因被告毒品危害防制條例案件，不服臺灣臺南地方法
院97年度訴字第612號中華民國97年10月1日第一審判決（起訴案
號：臺灣臺南地方法院檢察署97年度毒偵字第605號），提起上
訴，本院判決如下：
    主      文
原判決撤銷，發回臺灣臺南地方法院。
    理      由
一、公訴意旨略稱：被告甲○○前因施用毒品案件，經觀察、勒
    戒後，認無繼續施用毒品之傾向，於民國93年8月30日執行
    完畢釋放，並由本署檢察官於同日，以93年度毒偵緝字第
    277、278號為不起訴處分確定。又前因毒品、槍砲案件，經
    法院分別判處有期徒刑4月、8月、3月確定，經減刑後，於
    96年7月16日縮刑期滿執行完畢。詎仍不知戒除毒癮，復基
    於施用第一級毒品海洛因之犯意，於96年12月11日中午12
    時40分為警採尿之前72小時內某時，在不詳處所，施用第1
    級毒品海洛因1次。另基於施用第二級毒品安非他命之犯意
    ，於96年12月11日中午12時40分為警採尿之前96小時內某時
    ，在不詳處所，施用第二級毒品安非他命1次。嗣於96年12
    月11日，為警持搜索票至其位於臺南縣六甲鄉中社村中社
    405號之住處搜索，未查獲應扣押之物，警方經其同意採尿
    送驗結果，呈嗎啡及安非他命陽性反應，因而查獲上情。因
    認被告係涉犯毒品危害防制條例第10條第1、2項之施用第一
    、二級毒品罪嫌。
二、原審判決略以：被告前曾被訴於96年12月14日下午7時20分
    許為警採尿前96小時內之某時【亦即自96年12月10日下午7
    時20分起至96年12月14日下午7時20分止】，在不詳處所施
    用第二級毒品安非他命1次等情，業經臺灣臺南地方法院以
    97年度易字第528號判決判處有期徒刑5月，並於97年6月10
    日確定在案，此有臺灣高等法院被告前案紀錄表1份在卷可
    稽，故被告辯稱本件其被訴另於96年12月11日中午12時40分
    為警採尿之前96小時內某時，在不詳處所施用第二級毒品安
    非他命1次之犯行，與前揭遭判刑確定者實乃係同一施用行
    為等語，時間點上確非無可能，公訴檢察官雖聲請將被告分
    別於96年12月11日下午12時40分、及96年12月14日下午7時
    20分，2次採尿送驗結果之安非他命及甲基安非他命濃度，
    送請調查局鑑定是否可能為同次施用行為所造成者，經該局
    回覆稱：尿液檢出之毒品濃度除與尿液收集時間點有關外，
    尚與施用劑量、頻率、飲用水多寡、個人體質、代謝情況、
    及人體尿液的酸鹼值不同等因素，將有極大的差異性，故無
    法僅憑上開2次尿液檢驗結果，判斷被告究竟是1次或多次施
    用毒品行為之可能性，此亦有法務部調查局97年7月10日調
    科壹字第09700276810號函文在卷可稽（原審卷第40頁參見
    ）。此外，被告辯稱其乃係因販毒者於販賣海洛因時摻入甲
    基安非他命，故其應係以針筒注射之方式同時間、地點施用
    第一級毒品海洛因及第二級毒品甲基安非他命等語，經查：
    甲基安非他命或海洛因雖大多分開使用，惟於下列情況會有
    混用：(一)有些海洛因使用者喜好加入甲基安非他命以增加其
    舒暢感覺；(二)原先使用甲基安非他命者開始嘗試使用海洛因
    時；(三)有些海洛因成癮者偶而會施用安非他命來消除海洛因
    戒斷時出現之不舒服症狀；(四)【有些海洛因販毒者加入甲基
    安非他命以增加其重量。這兩種藥物同時施用不會引起排斥
    ，甚至在欣快感方面有被加強的可能】（行政院國軍退除役
    官兵輔導委員會臺北榮民總醫院於93年5月11日以北總內字
    第0930023372號函，臺灣高等法院95年度上訴字第4158號判
    決參照）。且被告自始於前案即臺灣臺南地方法院97年度易
    字第528號案件中即行如此主張抗辯，並非至本案審理時始
    行翻異前詞，故尚無不可採信之處，是本件既查無任何其他
    積極具體事證足資證明被告於96年12月10日下午7時20分起
    至96年12月14日下午7時20分止間，確曾存有2次施用第二級
    毒品之犯行，及於96年12月11日下午12時40分採尿前確有分
    別施用第一級及第二級毒品之犯行，亦即尚無從排除被告僅
    有1次同時施用第一級及第二級毒品行為之合理懷疑，依罪
    疑唯輕之刑事法則，自應為被告有利之認定，即被告所為係
    屬一行為觸犯數罪名之想像競合裁判上一罪，故被告就上開
    同一案件，既曾經判決確定，依照首開說明，應諭知免訴之
    判決云云，固非無見。
三、本院經查：
  (一)被告甲○○確於96年12月11日中午12時40分許經警採尿結果
    呈嗎啡及安非他命陽性反應，並於原審97年5月12日準備程
    序中坦承並為認罪之表示伊確有於96年12月10日在嘉南療養
    院門口友人車上施用第一級、第二級毒品甚詳在卷，並有尿
    液採驗作業管制紀錄、長榮大學尿液檢驗確認報告等在卷可
    稽，事證明確，雖被告辯係同時施用，但施用第一級、第二
    級毒品之方式不同，通常吸毒者為了避開二個刑責，均稱同
    時施用海洛因及安非他命，因此被告於原審既已坦承有於96
    年12月10日施用第一級、第二級毒品，似可認定此次之吸毒
    行為與上開已判決之案件並非同一案件，況施用第一級、第
    二級毒品均分開為之，不可能同時為之，因此原審認為被告
    於96年12月10日施用第一級、第二級毒品之犯行為曾經判決
    確定之案件，尚嫌速斷，似有未洽。
  (二)又被告本案採尿時間係96年12月11日中午12時40分許，採尿
    檢驗結果安非他命與甲基安非他命之濃度為725ng/ml、7161
    ng/ml；被告前案採尿時間係96年12月14日晚上7時20分許，
    採尿檢驗結果安非他命與甲基安非他命之濃度仍高達144ng/
    ml、5431ng/ml，兩案採尿時間已經相隔將近80小時，若係
    同一行為，是否同一施用行為，相隔近80小時後，仍能殘留
    如此高過「法定閾值濃度」之高濃度，實不可能是單一施用
    行為遞減下所致，足見本案係被告採尿前，另有個別之施用
    毒品行為，又施用毒品者不可能間斷，既然被告前案至本案
    始終否認施用毒品，於前案至多承認於96年12月5日下午3時
    許，施用第一級毒品海洛因云云（此亦為前案法院所不採，
    且前案亦否認施用第二級毒品安非他命），於本案則至多僅
    承認曾購買第一級毒品云云。在前案與本案均不承認施用任
    何毒品（包含第一級毒品及第二級毒品）之情況下，何能認
    定施用時間與前案係同一時間？又何能進而推論是同一施用
    行為？且又何能認定被告必定是「混用」第一級毒品海洛因
    及第二級毒品安非他命？並為免訴之判決？
四、原審法院未詳細調查，並詳為勾稽全案證據調查所得加以審
    究，亦未就不違背經驗法則與論理法則之法理加以推理，即
    為被告免訴判決諭知，容有未洽。檢察官上訴意旨亦執此指
    摘原審判決對被告諭知免刑判決不當，並非全無理由，及原
    判決亦有上開可議之處，自應由本院將原判決撤銷，並為被
    告審級利益計，發回原法院就本件被告施用第一級、第二級
    毒品行為，是否確為曾經判決之案件？或係另期日為施用第
    一級、第二級毒品行為？及被告之上開辯解是否可採信等諸
    多疑點再為詳實查明後另為適當之判決，以期毋枉縱，並不
    經言詞辯論為之。
據上論結，應依刑事訴訟法第369條第一項前段、第364條、第
372條，判決如主文。
中    華    民    國    97    年    11    月    19    日
                  刑事第五庭    審判長法  官  楊明章
                                      法  官  戴勝利
                                      法  官  顏基典
以上正本證明與原本無異。
如不服本判決應於收受送達後10日內向本院提出上訴書狀，其未
敘述上訴理由者，並得於提起上訴後10日內向本院補提理由書（
均須按他造當事人之人數附繕本）「切勿逕送上級法院」。
                                      書記官  呂嘉文
中    華    民    國    97    年    11    月    19    日


司法院資訊處製作；財團法人民間司法改革基金會備份。
